【裁判字號】    97,上易,2037
【裁判日期】    971009
【裁判案由】    毒品危害防制條例
【裁判全文】
臺灣高等法院刑事判決                97年度上易字第2037號
上  訴  人  臺灣士林地方法院檢察署檢察官
被      告  甲○○
上列上訴人因被告違反毒品危害防制條例案件，不服臺灣士林地
方法院97年度易字第951號，中華民國97年6月19日第一審判決（
起訴案號：臺灣士林地方法院檢察署97年度毒偵字第701號 ），
提起上訴，本院判決如下：
    主  文
上訴駁回。
    事  實
一、甲○○前於民國89年間因施用毒品案件，經臺灣士林地方法
    院裁定送觀察、勒戒後，認無繼續施用毒品之傾向，於同年
    2 月22日釋放出所，經臺灣士林地方法院檢察署檢察官不起
    訴處分確定。旋又於同年間因施用毒品案件，經臺灣臺北地
    方法院裁定送觀察、勒戒後，因認有繼續施用毒品傾向，經
    同法院裁定強制戒治，於90年3月1日停止戒治付保護管束，
    於90年6月1日保護管束期滿，視為強制戒治期滿；並由臺灣
    臺北地方法院檢察署檢察官聲請簡易判決處刑，經臺灣臺北
    地方法院判處有期徒刑5月確定，於90年12月9日執行完畢。
    復於92年間因施用毒品案件，經臺灣士林地方法院以93年度
    簡字第39號判處有期徒刑 6月確定，並於93年10月22日縮刑
    期滿執行完畢。再於95年間因犯竊盜罪，經臺灣士林地方法
    院判處有期徒刑9月確定，嗣經同法院裁定減為有期徒刑4月
    又15日，甫於96年 7月16日執行完畢。詎仍不知悛悔，復基
    於施用第二級毒品甲基安非他命之犯意，於97年3月4日某時
    在臺北市汐止市○○○路310巷 1弄2號住處的廁所內，以將
    甲基安非他命置於吸食器內燒烤後吸食煙霧之方式，施用甲
    基安非他命 1次。嗣於97年3月6日晚間10時35分許，為警在
    臺北縣汐止市○○○路300巷2弄口查獲，並扣得甲基安非他
    命1小包（ 毛重0.3100公克、淨重0.1100公克、取樣0.0002
    公克、驗餘淨重0.1098公克）。
二、案經臺北市政府警察局內湖分局移送臺灣士林地方法院檢察
    署檢察官偵查起訴，被告於原審準備程序進行中就被訴事實
    為有罪之陳述，經原審告知被告簡式審判程序之旨，並聽取
    當事人意見後，裁定由受命法官進行簡式審判程序。
    理  由
壹、程序方面：
    按被告以外之人於審判外之言詞或書面陳述，除法律有規定
    者外，不得作為證據；又被告以外之人於審判外之陳述，雖
    不符合同法第159條之1至第159條之4之規定，但經當事人於
    審判程序同意作為證據，法院審酌該言詞陳述或書面陳述作
    成時之情況，認為適當者，亦得為證據。當事人、代理人或
    辯護人於法院調查證據時，知有第159條第1項不得為證據之
    情形，而未於言詞辯論終結前聲明異議者，視為有前項之同
    意，刑事訴訟法第159條第1項及第159條之5分別定有明文。
    本判決下列所引用之被告以外之人於審判外之陳述（包含書
    面陳述），當事人於本院言詞辯論終結前均未聲明異議，本
    院審酌上開證據資料製作時之情況，尚無違法不當及證明力
    明顯過低之瑕疵，認以之作為證據應屬適當。揆諸前開規定
    ，前揭證據資料均有證據能力。
貳、實體方面：
一、上揭事實，業據被告甲○○於本院審理時坦承不諱（見本院
    卷第25頁），且被告為警查獲後所採集之尿液檢體，經送臺
    灣尖端先進生技醫藥股份有限公司以「酵素免疫分析法」初
    步檢驗、「氣相層析質譜儀法」確認檢驗之結果，確呈甲基
    安非他命陽性反應，有該公司97年3月19日實驗室檢體編號A
    C32064號濫用藥物檢驗報告、臺北市政府警察局偵辦毒品案
    件尿液檢體委驗單各1份附卷可稽（見97年毒偵字第701號卷
    第39頁、第42頁 ），另扣案之透明晶體1包經送鑑定後，確
    係含有第二級毒品甲基安非他命成分（毛重0.3100公克、淨
    重0.1100公克，取樣0.0002公克鑑驗，剩餘淨重0.1098公克
     ），亦有交通部民用航空局航空醫務中心97年4月15日航藥
    鑑字第0972059號毒品鑑定書1紙附卷可參（見原審卷第20頁
    ），堪認被告坦承施用甲基安非他命之自白與事實相符。又
    被告於原審審理時雖供稱：係在南港附近工地廁所內施用毒
    品云云，惟被告於警詢時、偵查中均一致供述係在住處廁所
    內施用毒品等語（見前揭偵卷第 9頁、第51頁）。其於警詢
    時之供述較接近案發時點，記憶應較為清晰。況施用毒品之
    地點無關罪責之成立，被告無需為虛偽陳述。堪認被告係在
    住處廁所內施用甲基安非他命無訛。
二、按92年7月9日新修正之毒品危害防制條例刪除二犯及三犯之
    規定，一改修法前繁雜之處遇程序，僅將施用毒品者簡化區
    分為初犯、再犯，並認施用毒品者係屬病患性犯人，以觀察
    、勒戒戒除其身癮，並以強制戒治去除其心癮。經觀察、勒
    戒或強制戒治執行完畢釋放後，若係 5年後再犯該條例第10
    條施用毒品罪者，與同條例第20條第1項、第2項關於「初犯
    」之處理方式相同，檢察官應先聲請法院裁定令被告入勒戒
    處所觀察、勒戒，並視有無繼續施用毒品傾向，決定應予釋
    放、為不起訴之處分，或應聲請法院裁定令入勒戒處所強制
    戒治；若係 5年內「再犯」同條例第10條施用毒品罪者，依
    同條例第23條第 2項規定，檢察官則應依法追訴。觀諸該條
    例第20條第3項之修正理由：「 觀察、勒戒或強制戒治五年
    後再犯者，顯見前所實施之觀察、勒戒或強制戒治已足以遮
    斷其施用毒品之癮，為期自新及協助其戒除毒癮，對此五年
    後再犯者，爰明定仍適用初犯之規定，先經觀察、勒戒、強
    制戒治之程序。」及同條例第23條第2項之修正理由：「 為
    配合簡化施用毒品犯之刑事處遇程序，並鑑於經觀察、勒戒
    或強制戒治執行完畢釋放後五年內再犯者，其再犯率甚高，
    原據以實施之觀察、勒戒及強制戒治既已無法收其實效，自
    應施以刑事處遇。」顯然如施用毒品者係前經觀察、勒戒或
    強制戒治等治療程序執行完畢 5年後，始再施用毒品之「初
    犯」，因前所執行之觀察、勒戒或強制戒治已足收戒除毒癮
    之效，自應重新執行觀察、勒戒或強制戒治等治療程序，並
    於治療程序執行完畢後，由檢察官為不起訴處分，毋庸對之
    追訴處罰；反之，在「再犯」之情形，因其先前所為治療程
    序顯未能收戒斷毒癮之效，且考量施用毒品者之再犯率偏高
    ，乃簡化其刑事處遇程序，而逕予追訴處罰，不再施以治療
    程序。參酌上開立法理由，修正毒品危害防制條例就施用毒
    品者，祇於「初犯」及「五年後再犯」二種情形，有其追訴
    條件之限制，即須於初犯經觀察、勒戒或強制戒治釋放後，
    5 年內均無施用毒品之行為，始能認其前所實施之觀察、勒
    戒或強制戒治已足遮斷毒癮，而得於 5年後再犯時，再予適
    用初犯之規定，重行觀察、勒戒等程序。倘 5年內已經再犯
    ，被依法追訴處罰，縱其第3次（或第3次以上）施用毒品之
    時間在初犯釋放5年以後，即與「5年後再犯」之情形有別，
    且因已於 「5年內再犯」，顯見其再犯率甚高，原實施觀察
    、勒戒或強制戒治，已無法收其實效，而無 5年戒斷期之存
    在，自無再經觀察、勒戒及強制戒治之必要，應由檢察官逕
    行起訴，始符新法修正之本旨（ 最高法院95年第7次刑事庭
    會議決議參照）。本件被告前於89年間因施用毒品案件，經
    臺灣士林地方法院裁定送觀察、勒戒後，認無繼續施用毒品
    之傾向，於同年 2月22日釋放出所，經臺灣士林地方法院檢
    察署檢察官不起訴處分確定。旋又於同年間因施用毒品案件
    ，經臺灣臺北地方法院裁定送觀察、勒戒後，因認有繼續施
    用毒品傾向，經同法院裁定強制戒治，於90年3月1日停止戒
    治付保護管束，於90年6月1日保護管束期滿，視為強制戒治
    期滿。復於92年間因施用毒品案件，經臺灣士林地方法院以
    93年度簡字第39號判處有期徒刑 6月確定等情，有本院被告
    前案紀錄表在卷可憑（見本院卷第12至15頁），足認被告係
    於觀察、勒戒及強制戒治執行完畢釋放後 5年內再犯施用毒
    品案件，並經判刑確定，揆諸上開說明，被告於97年3月4日
    犯本件施用毒品之行為，核與毒品危害防制條例第20條第 3
    項所規定「5年後再犯」之情形不合，應予追訴處罰。本案
    事證明確，被告犯行洵堪認定，應依法論科。
二、核被告甲○○所為，係犯毒品危害防制條例第10條第2項之
    施用第二級毒品罪，其施用前持有第二級毒品之低度行為，
    應為施用之高度行為所吸收，不另論罪。又被告有如事實欄
    所載之犯罪科刑執行情形，有本院被告前案紀錄表 1份在卷
    可按，其受有期徒刑執行完畢後 5年內，故意再犯本件有期
    徒刑之罪，為累犯，應依刑法第47條第 1項之規定加重其刑
    。
三、原審以被告罪證明確，適用刑事訴訟法第273條之1第 1項、
    第299條第1項前段，毒品危害防制條例第10條第2項、第18
    條第1項前段，刑法第11條前段、第47條第1項、第41條第1
    項前段規定，並審酌被告前因施用毒品案件，經裁定送觀察
    、勒戒及強制戒治、判處罪刑後，猶一再施用毒品，不知悛
    悔，惟施用毒品乃戕害個人身心健康，尚未具體危及他人，
    ，兼衡其犯罪之動機、目的、手段、施用次數僅 1次，及其
    智識程度，暨其犯後坦認犯行，態度尚稱良好等一切情狀，
    量處有期徒刑 6月，並諭知易科罰金之折算標準。又扣案之
    第二級毒品甲基安非他命1包（淨重0.1100公克，取樣0.000
    2公克鑑驗，剩餘淨重0.1098公克 ），屬違禁物，應依毒品
    危害防制條例第18條第 1項前段規定宣告沒收銷燬。另扣案
    之甲基安非他命包裝袋 1個，係用於包裹毒品，防止其裸露
    、潮濕，便於攜帶施用，為被告所有供本案施用第二級毒品
    所用之物，應依刑法第38條第1項第 2款、第3項之規定宣告
    沒收。原審認事用法並無不當，量刑亦屬適當。上訴人以被
    告係第3次施用第二級毒品，前1次施用第二級毒品已遭判處
    有期徒刑6月，按照一般司法實務，量刑應自有期徒刑6月起
    算，被告又係累犯，原判決量刑難認妥適等語提起上訴。惟
    按量刑之輕重，係屬事實審法院得依職權自由裁量之事項，
    茍於量刑時，已依行為人之責任為基礎，並斟酌刑法第57條
    各款所列情狀，而未逾越法定範圍，又未濫用其職權，即不
    得遽指為違法。原判決於量刑時，已依上揭規定，審酌被告
    上揭情況，依法而為刑罰之量定，既未逾越法定刑度，亦未
    濫用自由裁量之權限，核無不當或違法之情形。且被告供陳
    現與父母同住，亦有工作等情，自97年3月4日迄今未再被查
    獲施用毒品，尚非無悔悟之心。本件檢察官上訴意旨僅就原
    審量刑之職權予以指摘，難認有理由，應予駁回。
四、據上論斷，應依刑事訴訟法第368條，判決如主文。
本案經檢察官林炳雄到庭執行職務。
中    華    民    國    97    年    10    月     9    日
                  刑事第七庭    審判長法  官  陳晴教
                                      法  官  游紅桃
                                      法  官  楊智勝
以上正本證明與原本無異。
不得上訴。
                                      書記官  張美華
中    華    民    國    97    年    10    月    9     日
附錄：本案論罪科刑法條全文
毒品危害防制條例第10條
施用第二級毒品者，處3年以下有期徒刑。


司法院資訊處製作；財團法人民間司法改革基金會備份。
